臺灣板橋地方法院刑事判決　　　　　　　　　　　　　九十一年度易字第八六九號
　　公　訴　人　臺灣板橋地方法院檢察署檢察官
　　被　　　告　丙○○
右列被告因偽造文書案件，經檢察官聲請簡易判決處刑 (九十年度偵字第一七六八一
號)，經本院板橋簡易庭認不宜以簡易判決處刑，而移由本院刑事庭依通常程序審判
，判決如左：
    主  文
丙○○連續行使偽造私文書，足以生損害於公眾及他人，處有期徒刑陸月，如易科罰
金，以佰元折算壹日。
偽造之「乙○○」印章壹枚及交通部公路局台北區監理所八十九年二月二十九日、八
十九年三月七日汽（機）車過戶登記書、過戶申請登記書內分別偽造之「乙○○」署
押及印文各壹枚均沒收。
    事  實
一、丙○○因擬購中古車，但為避稅捐之課徵，明知綽號「阿瑤」（真實姓名年籍不
    詳）者所持有乙○○於不詳時地遺失之身分證，係來路不明之贓物，竟仍於八十
    九年二月間某日，在台北市○○○路○段錢櫃ＫＴＶ內收受該身分證及偽刻之「
    乙○○」印章一枚（未扣案），旋基於偽造文書之概括犯意，於同年二月二十七
    日、三月五日，分別在台北縣永和市○○○路○段十號，將該身分證及印章交給
    不知情之甲○○，經甲○○再於取得同日分別委託不知情之黃秀蓮、沈家騏，各
    於八十九年二月二十九日、八十九年三月七日，持向交通部公路局台北區監理所
    辦理丙○○向洪福源、唐星亭所受贈或購買之車號ＧＥ─四九八一號、ＦＸ─四
    二五五二輛自小客車之過戶事宜，並由黃秀蓮、沈家騏分別在汽（機）車過戶登
    記書、過戶申請登記書上偽造乙○○之簽名且蓋用偽刻之印章，冒以乙○○名義
    分別辦理上開車輛過戶登記，使該監理所承辦之公務員，將該等不實之過戶事項
    各鍵入其公務上掌管之汽車車籍電腦資料等公文書，足以生損害於該監理所對於
    車籍管理之正確性及乙○○。嗣因乙○○收受不明之汽車違規及牌照稅繳款通知
    書後，發覺有異，經通知該監理所報警循線查獲。
二、案經臺北縣政府警察局永和分局移送台灣板橋地方法院檢察署檢察官偵查聲請簡
    易判決，本院認應依通常程序審理。
    理  由
一、按檢察官聲請以簡易判決處刑之案件，經法院認為有第四百五十一條之一第四項
    但書之情形者，應適用通常程序審判之，刑事訴訟法第四百五十二條定有明文。
    本件公訴人以被告丙○○在偵查中自白不諱，聲請本院以簡易判決處刑，論以被
    告犯刑法第三百四十九條第一項之收受贓物罪及同法第二百十四條之使公務員登
    載不實罪。惟本院板橋簡易庭承審法官認被告將乙○○之身分證交予不知情之甲○○轉交不知情之黃秀蓮、沈家騏代被告填寫汽（機）車過戶登記書、過戶申請
    登記書，並蓋用偽刻之乙○○印章，所為尚涉有偽造私文書等罪嫌，與本件業經
    檢察官聲請簡易判決之偽造文書犯行有方法結果之牽連關係，應從一重處斷，是
    其認定之犯罪事實顯與檢察官據以求處罪刑之事實不符，而有同法第四百五十一
    條之一第四項但書第二款之情形，應依同法第四百五十二條規定，適用通常程序
    審判之，合先敘明。
二、右揭事實業據被告丙○○坦承不諱，核與證人甲○○於警訊及本院審理時、黃秀
    蓮、沈家騏、唐星亭於警訊時所證情節相符，並有汽（機）車過戶登記書、過戶
    申請登記書影本各一紙、汽車車籍查詢（電腦報表）、車主歷史查詢（電腦報表
    ）等影本各二紙在卷可稽，事證明確，被告犯行已堪認定，應依法論科。
二、按電磁紀錄，藉電腦之處理所顯示之影像或符號，足以為表示其用意之證明者，
    以文書論，刑法第二百二十條第二項定有明文，故台北區監理所所屬公務員將不
    知情之黃秀蓮、沈家騏所提出汽（機）車過戶登記書、過戶申請登記書表示之不
    實過戶事項鍵入職務上所掌之電腦資料，亦屬公務員職務上所掌之公文書。是核
    被告之所為，依時序係犯刑法三百四十九條第一項之收受贓物罪，第二百十六條
    、第二百十條行使偽造私文書罪及第二百十四條之使公務員登載不實罪。其偽造
    署押及印文為偽造私文書之階段行為，不另論罪；其偽造私文書後持以行使，偽
    造私文書之低度行為，應為行使之高度行為吸收，應僅論以行使偽造私文書罪。
    其利用不知情之黃秀蓮、沈家騏偽簽「乙○○」署押及蓋用偽印文之行為，為間
    接正犯。被告先後二次行使偽造私文書部分犯行，時間緊接，犯罪構成要件相同
    ，顯係基於概括犯意反覆為之，應依連續犯之規定論以一罪，並依法加重其刑。
    其所犯上開三罪間，有方法結果之牽連關係，為牽連犯，應從一重之連續行使偽
    造私文書罪處斷。被告所犯行使偽造私文書罪部分，雖未據公訴人提起公訴，唯
    與已起訴部分有牽連犯之裁判上一罪關係，為起訴效力所及，本院自應併予審理
    附此敘明。爰審酌被告犯罪之動機、目的、手段，其行為對被害人乙○○及監理
    業務之危害程度，暨犯後態度良好，已知悔悟等一切情狀，量處如主文第一項所
    示之刑，以示懲儆。末查被告行為後，刑法第四十一條業於九十年一月四日經立
    法院修正通過，並經總統於九十年一月十日公布，而於同年一月十二日生效施行
    ，其修正條文為：「犯最重本刑為五年以下有期徒刑以下之刑之罪，而受六個月
    以下有期徒刑或拘役之宣告，因身體、教育、職業、家庭之關係或其他正當事由
    ，執行顯有困難者，得以一元以上三元以下折算一日，易科罰金。但確因不執行
    所宣告之刑，難收矯正之效，或難以維持法秩序者，不在此限。」、「併合處罰
    之數罪，均有前項情形，其應執行之刑逾六月者，亦同」，核與修正前刑法第四
    十一條相較，修正後之條文較有利於被告，依刑法第二條第一項前段規定，應適
    用裁判時修正後之刑法第四十一條第一項規定，是並諭知易科罰金之折算標準。
三、偽造之「江文菁」印章一枚，雖未據扣案，但無證據證明業已滅失而不復存在；
    應與交通部台北區監理所八十九年二月二十九日、三月七日汽（機）車過戶登記
    書、過戶申請登記書內分別偽造之「江文菁」署押及印文各一枚，併依刑法第二
    百十九條規定，宣告沒收。
據上論斷，應依刑事訴訟法第四百五十二條、第二百九十九條第一項前段，刑法第二
條第一項前段、第五十六條、第二百十六條、第二百十條、第二百十四條、第三百四
十九條第一項、第五十五條、第四十一條第一項、第二百十九條，罰金罰鍰提高標準
條例第一條前段、第二條第一項，判決如主文。
本案經檢察官游鉦添到庭執行職務。
中    華    民    國      九十一    年      四      月      三十      日
                                臺灣板橋地方法院刑事第五庭
                                    法  官 林玫君
右正本證明與原本無異
如不服本判決應於送達後十日內向本院提出上訴狀
                                    書記官 許清秋
中    華    民    國      九十一    年      五      月       二       日
刑法第三百四十九條
收受贓物者，處三年以下有期徒刑、拘役或五百元以下罰金。
搬運、寄藏、故買贓物或為牙保者，處五年以下有期徒刑、拘役或科或併科一千元以
下罰金。
因贓物變得之財物，以贓物論。
刑法第二百十六條
行使第二百十條至第二百十五條之文書者，依偽造、變造文書或登載不實事項或使登
載不實事項之規定處斷。
刑法第二百十四條
明知為不實之事項，而使公務員登載於職務上所掌之公文書，足以生損害於公眾或他
人者，處三年以下有期徒刑、拘役或五百元以下罰金。
刑法第二百十條
偽造、變造私文書，足以生損害於公眾或他人者，處五年以下有期徒刑。
